臺灣高雄地方法院民事判決
111年度簡上字第12號
上  訴  人  涂毓翎  
訴訟代理人  涂文毅  
被  上訴人  廖智萍  
訴訟代理人  卓定豐  

上列當事人間請求損害賠償事件，上訴人對於民國110年11月9日
高雄簡易庭110年度雄簡字第1046號第一審判決提起上訴，本院
於民國111年5月26日言詞辯論終結，判決如下：
    主      文
原判決關於駁回上訴人後開第二項之訴部分廢棄。
被上訴人應再給付上訴人新臺幣貳萬元，及自民國一百零九年十
月二十一日起至清償日止，按週年利率百分之五計算之利息。
其餘上訴駁回。
第二審訴訟費用，由被上訴人負擔十分之一，餘由上訴人負擔。
    事實及理由
壹、程序事項
    本件被上訴人經合法通知，未於言詞辯論期日到場，核無民
    事訴訟法第386條所列各款情形，爰依上訴人之聲請，由其
    一造辯論而為判決。
貳、實體事項
一、上訴人起訴主張：被上訴人於民國108 年9 月15日17時25分
    許，駕駛車牌號碼000-00 號營業用小客車（下稱甲車），
    沿高雄市○○區○○○路0○0 號前由西往東方向起駛迴轉時，本
    應注意汽車起駛前應注意前後左右有無來往車輛，並應讓行
    進中之車輛、行人優先通行，又汽車迴車前，並應暫停，顯
    示左轉燈光或手勢，看清無來往車輛，始得迴轉，卻疏未注
    意及此，適上訴人騎乘車牌號碼000-0000號普通重型機車（
    下稱乙車），沿林森二路由北往南方向行至該處，見狀緊急
    煞車而人車倒地（下稱系爭事故），因而受有頭部外傷、頸
    部挫傷、左髖擦傷、前額、左手肘、雙膝擦傷等傷害。上訴
    人因系爭事故支出醫療費用新臺幣(下同) 6萬2750元、機車
    修理費3,100元、車禍事故鑑定費3,000元，並受有1月又20
    日不能工作損失2萬6600元，且因此受有精神上痛苦，得請
    求精神慰撫金25萬元，總計34萬5920元。為此，依侵權行為
    法律關係提起本件訴訟，並聲明：㈠被上訴人應給付上訴人3
    4萬5920元及自108 年9 月15日起至清償日止，按週年利率5
    %計算之利息。㈡願供擔保請准宣告假執行。
二、被上訴人則以：被上訴人就系爭事故發生固有全部過失，然
    從未爭執過失責任，上訴人請求車禍鑑定費用欠缺必要性；
    且依系爭傷勢，上訴人應僅受有3日不能工作之損失；車損
    部分應計算折舊，所請求精神慰撫金數額過高等語置辯。並
    聲明：上訴人之訴駁回。
三、原審判命被上訴人應給付上訴人7萬9042元（即醫療費用6萬
    2750元、鑑定費用3,000元、不能工作損失1,600元、車損部
    分1,692元、精神慰撫金10,000元）及自109 年10 月21日起
    至清償日止，按週年利率5%計算之利息，並依職權為得假執
    行之宣告，另駁回上訴人其餘之訴。上訴人就敗訴其中關於
    不能工作損失2萬5000元、精神慰撫金14萬6875元部分，提
    起上訴，除援引原審之主張外，另補述：上訴人本在餐廳工
    讀擔任外場服務員，系爭事故致上訴人遍體鱗傷難以勝任，
    因而離職，受有1月又20日之不能工作損失，原審僅判給3日
    不能工作損失並不合理；就精神慰撫金部分，原判決未審酌
    上訴人頸部挫扭傷尚須接受復健治療、上訴人有存款而非全
    無財產，被上訴人應再給付14萬6875元等語，並聲明：㈠原
    判決關於駁回上訴人精神慰撫金及不能工作部分廢棄。㈡上
    開廢棄部分，被上訴人應再給付上訴人17萬1875元，及自10
    9年10 月21日起至清償日止，按週年利率5%計算之利息。被
    上訴人則援引原審之陳述，並聲明：上訴駁回（至原審判決
    被上訴人敗訴部份及其餘上訴人敗訴部分，均未據聲明不服
    ，業經確定，非本院審理範圍）。
四、不爭執事項
  ㈠被上訴人於108年9月15日17時25分許，駕駛甲車沿高雄市○○
    區○○○路0○0號前由西往東方向起駛迴轉時，本應注意汽車起
    駛前應注意前後左右有無來往車輛，並應讓行進中之車輛、
    行人優先通行，又汽車迴車前，並應暫停，顯示左轉燈光或
    手勢，看清無來往車輛，始得迴轉，而依當時現場天候晴，
    日間自然光線充足，柏油路面濕潤、無缺陷、無障礙物、視
    距良好，並無不能注意之情事，竟疏未讓行進中之車輛先行
    ，適有上訴人騎乘乙車沿林森二路由北往南方向行駛至該處
    ，見狀立即緊急煞車而人車倒地，並受有頭部外傷、頸部挫
    傷、左髖挫擦傷、前額、左手肘、雙膝擦傷等傷害。
  ㈡被上訴人因上開案件經本院109年度交訴字第58號刑事判決有
    罪確定。
五、爭執事項
  ㈠上訴人再請求不能工作損失2萬5000元，有無理由？
  ㈡上訴人再請求精神慰撫金14萬6875元，有無理由？
六、本院得心證之理由
　㈠按因故意或過失，不法侵害他人之權利者，負損害賠償責任
    ，民法第184條第1項定有明文；另按汽車起駛前應顯示方向
    燈，注意前後左右有無障礙或車輛行人，並應讓行進中之車
    輛行人優先通行；汽車迴車前，應暫停並顯示左轉燈光或手
    勢，看清無來往車輛，並注意行人通過，始得迴轉，道路交
    通安全規則第89條第1項第7款、106條第5款規定甚明。經查
    ，本件上訴人主張於前揭時、地，因被上訴人疏未禮讓行進
    中之車輛先行之過失行為，致生系爭事故，上訴人因而受有
    前揭傷勢等情，為被上訴人所不爭執，並有高雄市立大同醫
    院診斷證明書、鄰好西醫診所診斷證明書暨醫療費用收據聯
    等在卷可稽（見附民卷第15-29頁) ，堪認屬實；而被上訴
    人因系爭事故業經本院以109年度交訴字第58號刑事判決過
    失傷害罪確定等情，亦有上開判決在卷可查(見原審卷第13-
    19頁），此部分事實堪以認定，揆諸上揭規定，被上訴人應
    對上訴人因上開行為所受損害負賠償責任，當無疑義。
  ㈡次按不法侵害他人之身體或健康者，對於被害人因此喪失或
    減少勞動能力或增加生活上之需要時，應負損害賠償責任。
    又不法侵害他人之身體、健康，被害人雖非財產上之損害，
    亦得請求賠償相當之金額，民法第193條第1 項、第195 條
    第1 項分別定有明文。是身體受不法侵害者，固得請求賠償
    減少勞動能力及非財產上損害，但以有損害發生為要件。茲
    就上訴人得請求賠償之金額，應否准許，說明如下：
  1.再請求不能工作損失2萬5000元無理由：
　　上訴人主張其擔任餐飲業外場服務員，因系爭事故受有1月
    又20日無法工作之損失，以月薪1萬6,000元計算，共受有2
    萬6600元之損害，扣除原審已判命3日不能工作損失1,600元
    ，被上訴人應再給付2萬5000元等語。經查，上訴人因系爭
    事故受有頭部外傷、頸部挫傷、左髖挫擦傷、前額、左手肘
    、雙膝擦傷之傷害，在醫院急診接受診療約1小時餘後離院
    ，有卷附大同醫院診斷證明書可參(附民卷第15頁) ，已徵
    上訴人前揭傷勢多為挫擦傷且程度尚非嚴重；而上訴人所提
    出鄰好西醫診所證明書(附民卷第21頁)，亦僅得證明上訴人
    因前揭頸部扭挫傷勢進行復健16次，無從據此推知因該傷勢
    而達1月又17日不能工作之情事，上訴人復未能就此有利之
    事實舉證以實其說，其受有不能工作損失2萬5000元部分請
    求被上訴人給付，即屬無據，礙難准許。
  2.再請求精神慰撫金14萬6875元部分，其中2萬元為有理由：
　　按慰撫金之賠償須以人格權遭遇侵害，使精神上受有痛苦為
    必要，其核給之標準固與財產上損害之計算不同，然非不可
    斟酌雙方身分資力與加害程度，及其他各種情形核定相當之
    數額。查被上訴人因系爭事故受有前揭傷勢，雖非嚴重，仍
    需經相當時日始能回復如常，已造成生活上之不便，衡情其
    身體及精神應受有相當之痛苦，其請求上訴人賠償非財產上
    之損害，洵屬有據。本院審酌上訴人為大學肄業，目前於警
    專受訓，每月收入約1萬7000元，有薪資所得、存款、無其
    他財產(原審卷第47頁，簡上卷第29-31頁) ；被上訴人自述
    高職畢業，為計程車司機，被上訴人有薪資所得及其他財產
    等情，有兩造稅務電子閘門財產所得調件明細等在卷可憑（
    見原審卷證物袋內），是依兩造之年紀、學經歷、經濟狀況
    、上訴人所受傷勢為頭部外傷、頸部挫傷、左髖挫擦傷、左
    手肘與雙膝擦傷，並因頸部挫傷歷經多次復健等情，認上訴
    人請求非財產上損害即精神慰撫金以3 萬元範圍內為適當，
    原審業已判命被上訴人給付1萬元並告確定，從而，上訴人
    請求被上訴人再給付2萬元部分為有理由，逾此數額之請求
    ，不應准許。
  ㈢末按，給付無確定期限者，債務人於債權人得請求給付時，
    經其催告而未為給付，自受催告時起，負遲延責任。其經債
    權人起訴而送達訴狀，與催告有同一之效力；又遲延之債務
    ，以支付金錢為標的者，債權人得請求依法定利率計算之遲
    延利息；應付利息之債務，其利率未經約定，亦無法律可據
    者，週年利率為百分之五，民法第229條第2項、第233條第1
    項前段、第203條分別定有明文。本件係屬侵權行為損害賠
    償之債，其給付無確定期限，且以支付金錢為標的，而上訴
    人之刑事附帶民事訴訟起訴狀繕本於109 年10 月20日送達
    被上訴人（附民卷第51頁），則上訴人請求被上訴人給付自
    109年10月21日起至清償日止，按週年利率百分之5計算之遲
    延利息，即屬有據。
七、綜上，上訴人依侵權行為之法律關係，請求被上訴人給付2
    萬元及109年10月21日起至清償日止，按週年利率5%計算之
    利息，為有理由，應予准許；上訴人逾此範圍之請求，則無
    理由而應予駁回。原審就上開應准許部分，為上訴人敗訴之
    判決，尚有未洽，上訴人指摘原判決不當，求予廢棄改判，
    為有理由。爰由本院予以廢棄改判，如主文第1、2 項所示
    。至上訴人請求不應准許部分，原判決為上訴人敗訴之判決
    ，經核於法並無不合，上訴意旨求予廢棄改判，為無理由，
    應駁回其上訴。又本件係刑事附帶民事訴訟，原審判決有關
    第一審訴訟費用為車損之裁判費，此部分非本院審理範圍，
    自毋庸一併廢棄，附此敘明。
八、本件事證已臻明確，兩造間其餘主張、陳述暨所提之證據，
    經本院審酌認與判決之結果不生影響，爰不逐一論列，併此
    敘明。
九、結論：本件上訴為一部有理由、一部無理由，依民事訴訟法
    第436 條之1 第3 項、第450 條、第449 條第1 項、第79條
    、463 條、第385 條第1 項前段，判決如主文。
中　　華　　民　　國　　111 　年　　6 　　月　　24　　日
                  民事第四庭  審判長法　官　鄭子文
                                    法　官　王宗羿
                                    法　官　鄭伊倫
以上正本係照原本作成。
本判決不得上訴。
中　　華　　民　　國　　111 　年　　6 　　月　　24　　日
                                   書記官　陳孟琳